最高法院刑事判決　　　　　　　　　 111年度台上字第2645號
上　訴　人　蘇詠堯



上列上訴人因偽造有價證券案件，不服臺灣高等法院中華民國11
1 年2月23日第二審判決（110年度上訴字第1104號，起訴案號：
臺灣臺北地方檢察署108年度偵字第27782號），提起上訴，本院
判決如下：
    主  文
上訴駁回。
    理  由
一、刑事訴訟法第377 條規定，上訴於第三審法院，非以判決違
    背法令為理由，不得為之。是提起第三審上訴，應以原判決
    違背法令為理由，係屬法定要件。如果上訴理由書狀並未依
    據卷內訴訟資料，具體指摘原判決不適用何種法則或如何適
    用不當，或所指摘原判決違法情事，顯與法律規定得為第三
    審上訴理由之違法情形，不相適合時，均應認其上訴為違背
    法律上之程式予以駁回。至原判決有無違法，與上訴是否以
    違法為理由，係屬二事。本件原審審理結果，認上訴人蘇詠
    堯有其事實欄所載偽造有價證券、詐欺取財等犯行明確，因
    而撤銷第一審不當之科刑判決（未論以詐欺取財罪），改判
    依想像競合犯之規定，從一重論處上訴人意圖供行使之用而
    偽造有價證券之罪刑，已詳述其認定犯罪事實所憑之心證理
    由。
二、證據之取捨及事實之認定，均為事實審法院之職權，倘其採
    證認事並未違背證據法則、經驗法則或論理法則，復已敘述
    其憑以判斷之心證理由，即不能任意指為違法。又所謂補強
    證據乃為增強或擔保實質證據證明力，用以影響實質證據證
    明力程度之證據，是所補強者，非以事實之全部為必要，只
    須補強證據與證明主要事實存否之實質證據相互利用，綜合
    判斷，能保障實質證據之真實性，於事實之認定已無合理之
    懷疑，即屬充分。原判決主要依憑證人戴國亦（即告訴人）
    、李宣德、闕榮明、蔡豪之證述、上訴人之部分供述，及卷
    附保管條、台新國際商業銀行（下稱台新銀行）函文暨支票
    影本、退票理由單、借據，並扣案如原判決附表所示支票（
    下稱本案支票）等為據，敘明告訴人於民國108年5月間，委
    託上訴人調借現金，並將蓋妥發票人印章（即粉國實業有限
    公司、負責人戴國亦之大小章）之4 張空白支票交上訴人，
    作為借款擔保之用，之後告訴人向李宣德借款新臺幣（下同
    ）28萬元，上訴人並未帶錢到場清償，告訴人遂請上訴人拿
    出其中1 張支票填載28萬元面額交予李宣德，並向上訴人言
    明剩餘3 張已用印支票必須告訴人在場始得簽發交付他人，
    上訴人於同年5 月15日，明知其未獲告訴人同意或授權，逕
    行簽發發票日同年7月10日、面額130萬元之本案支票而偽造
    本案支票，於同日持本案支票為擔保之用，向闕榮明借款詐
    得130 萬元而行使之，足以生損害於告訴人、闕榮明、台新
    銀行之權益等旨，並就上訴人及其原審辯護人於原審所辯告
    訴人曾授權簽發本案支票、告訴人所證不實且無補強證據、
    告訴人無維持票信真意而詐騙上訴人金錢各節如何之不可採
    ，詳予指駁。核其論斷，俱有卷存資料可憑，亦與經驗法則
    、論理法則無違，尚無上訴理由所謂原判決僅憑告訴人之單
    一指證而於無補強證據之情況下遽為事實認定之情形，亦無
    上訴理由所稱告訴人及李宣德均謊稱有面額80萬元支票須存
    入現金兌現、上訴人填載面額28萬元支票係告訴人及李宣德
    為陷害上訴人而製造騙局等情之可言。原判決又說明上訴人
    於案發後，已填具保管條載明其未經告訴人同意而開立本案
    支票，並言明將錢軋付銀行以彌補告訴人所有損失，上訴人
    於偵查中並供承其確未經告訴人允許而簽發本案支票等語，
    於原審再自承本案支票填載時應知會告訴人等語，而上訴人
    於填載保管條後，陸續將小額款項匯入支票帳戶款項，而因
    使用該帳戶之人非常雜亂，上訴人存入款項後，告訴人陸續
    領出現金，並告知上訴人將已匯入但不足130 萬元之餘額存
    入後，其會存入130 萬元讓執票人提示本案支票兌現等語，
    即無從以告訴人事後陸續領出款項，逕認告訴人有誆騙上訴
    人金錢之情事。是就上訴人有無未經授權而偽造本案支票並
    行使之待證事實而言，原判決此部分亦無上訴理由所指割裂
    證據評價，而為不利上訴人認定之疑問，即無上訴理由所指
    判決理由不備或判決理由矛盾之違法。上訴理由乃反覆為事
    實之爭執，並未依據卷內資料而為具體指摘，自非適法之上
    訴第三審之理由。
三、綜合前述及其他上訴理由，經核係對原審採證、認事職權之
    適法行使，徒憑己見，任意指為違法，不合於首揭法定之第
    三審上訴要件，其關於偽造有價證券部分之上訴違背法律上
    程式，應予駁回。又第三審上訴書狀，應敘述上訴之理由，
    其未敘述者，得於提起上訴後20日內補提理由書於原審法院
    ，已逾上述期間，而於第三審法院未判決前仍未提出上訴理
    由書狀者，第三審法院應以判決駁回之，刑事訴訟法第 382
    條第1項、第395條後段定有明文。本件原判決認定上訴人有
    其事實欄所載想像競合犯詐欺取財罪部分（符合刑事訴訟法
    第376條第1項但書規定，得上訴第三審法院），上訴人於11
    1年3月25日提起上訴，惟未敘明此部分之上訴理由，迄今逾
    期已久，於本院未判決前仍未補提理由書，是其此部分上訴
    並非合法，應併予駁回。
四、依刑事訴訟法第395條，作成本判決。
中    華    民    國   111    年    6     月    9     日
                  刑事第三庭審判長法  官  徐  昌  錦  
                                  法  官  林  恆  吉  
                                  法  官  林  海  祥  
                                  法  官  江  翠  萍  
                                  法  官  侯  廷  昌  
本件正本證明與原本無異
                                  書記官
中    華    民    國   111    年    6     月    13    日